臺灣高雄地方法院交通事件裁定　　　　 94年度交聲字第413號
原處分機關　交通部公路總局高雄區監理所
異　議　人
即受處分人　甲○○
承受異議人　丙○○
　　　　　　乙○○○
上列受處分人因聲明異議案件，對於交通部公路總局高雄區監理
所民國94年7 月27日所為之處分（原處分案號：高監營字第裁80
－A9J301346 號），聲明異議，本院裁定如下：
    主  文
原處分撤銷。
甲○○不罰。
    理  由
壹、程序方面：
一、按交通主管機關就違反道路交通管理處罰條例行為人所為之
    處罰，本質上係屬行政上之罰鍰，而為公法上金錢之給付義
    務，倘受處分人死亡者，依行政執行法第15條之規定仍得對
    遺產強制執行，核與刑事案件之被告死亡者，國家因無從再
    對該被告實施刑罰權，依法自應諭知不受理判決，其訴訟性
    質顯不相同，是依道路交通管理處罰條例第89條前段規定，
    法院受理有關交通事件，雖準用刑事訴訟法之規定，然行為
    人違反道路交通管理處罰條例之所處之行政上罰鍰，其性質
    上既與刑罰不同，法院自仍應就該交通聲明異議案件為實體
    上之裁定，始得作為行政執行之依據，性質上宜類推適用行
    政訴訟法第179 條第1 項規定停止訴訟，並由受處分人之繼
    承人依法承受訴訟後始續行訴訟，並為實體上之裁定。
二、本件異議人即受處分人（下稱受處分人）甲○○於94年7 月
    27日對於交通部公路總局高雄區監理所94年7 月27日所為之
    高監營字第裁80－A9J301346 號違反道路交通管理事件裁決
    書（下稱原處分）聲明異議後，業於94年9 月26日死亡，經
    全體繼承人聲明承受異議，核無不合，應予准許。
貳、實體方面：
一、原處分略以：受處分人甲○○於94年4 月11日下午7 時37分
    ，騎乘車牌號碼XZN ─916 號重型機車，沿臺北市○○○○
    ○道東向西行駛，行經凱達格蘭大道與重慶南路交叉路口時
    ，未依規定兩段式進行左轉，直接由東向南違規左轉，為警
    當場攔停掣單舉發，爰依道路交通管理處罰條例第48條第1
    項第2 款之規定，裁處罰鍰新臺幣（下同）1,800 元，並依
    同條例第63條第1 項之規定記違規點數1 點等語。
二、聲明異議意旨則以：受處分人於上開違規時間，身在高雄並
    未北上，未曾有該違規事實，亦不可能於舉發違規通知單上
    簽名，況前開車號XZN ─916 號重型機車，並非異議人所有
    ，更從未駕駛過該機車，爰依法聲明異議，請求撤銷原處分
    等語。
三、按法院受理交通事件，準用刑事訴訟法之規定，道路交通管
    理處罰條例第89條前段定有明文。次按犯罪事實應依證據認
    定之，無證據不得認定犯罪事實，刑事訴訟法第154 條第2
    項亦規定明確。又認定犯罪事實所憑之證據，雖不以直接證
    據為限，間接證據亦包括在內，然而無論直接證據或間接證
    據，其為訴訟上之證明，須於通常一般之人均不致有所懷疑
    ，而得確信其為真實之程度者，始得據為有罪之認定，倘其
    證明尚未達到此一程度，而有合理之懷疑存在而無從使事實
    審法院得有罪之確信時，即應由法院為諭知被告無罪之判決
    ，最高法院76年臺上字第4986號著有判例可資參照。是前揭
    據以認定被告有罪之事實不能有任何合理懷疑存在之原則，
    於法院審理行為人違反道路交通管理處罰條例案件時，當有
    其適用。易言之，法院於審理行為人違反道路交通管理處罰
    條例案件，當踐行調查證據程序完畢後，如就原處分機關所
    認定之違規事實仍有合理懷疑時，即應為對受處分人有利之
    認定。
四、依原處分及臺北市政府警察局舉發違反道路交通管理事件通
    知單所載，本件違規時間為94年4 月11日下午7 時37分，違
    規地點係臺北市○○○○○道與重慶南路口，違規車輛則為
    車牌號碼XZN ─916 號重型機車。然查：
 (一) 受處分人職業為郵差，於上開違規日期全天均在高雄郵局前
    鎮投遞站上班，至當日下午5 時30分始下班離開等情，有前
    開投遞站職員簽到簿及該投遞站出具之證明書各1 紙在卷為
    憑。受處分人既於當日下午5 時30分，仍身處高雄市前鎮區
    ，而自高雄市至臺北市，縱以搭乘班機方式前往，僅航程時
    間即需1 小時，加上由前鎮區至高雄小港機場、臺北松山機
    場至凱達格蘭大道之接駁時間，及進出航空站候機之時間，
    幾無可能於同日下午7 時37分抵達前開違規地點，是本件違
    規之駕駛人是否確為受處分人本人，已非無疑。
 (二) 本院經向舉發本件違規之臺北市政府警察局中正第一分局交
    通分隊以傳真詢問當日舉發情形，經當日執行職務之員警覆
    稱因舉發案件過多，對於本件違規攔停舉發時，駕駛人有無
    出示證件、該證件有無相片可供比對，或未帶證件僅係口頭
    陳報身分資料等情形，已不復記憶等語，此有本院傳真詢問
    表及該交通分隊受理違規申訴案件答辯表各1 紙在卷可稽，
    自難排除該違規駕駛人冒用受處分人身分之可能。
 (三) 再觀諸卷附本件違規車輛即車牌號碼XZN －916 號重型機車
    之車籍資料記載，該車之車主係丁○○，而非受處分人，而
    丁○○經通知並未到庭，家人並陳報其已離家多年無法聯繫
    ，自難認定受處分人有何使用該車之情形。
 (四) 另依卷附之臺北市政府警察局舉發違反道路交通管理事件通
    知單上「甲○○」之簽名型式，與前開職員簽到簿之簽到、
    簽退欄及本件聲明異議狀上具狀人、撰狀人欄之「甲○○」
    簽名型式，經本院以目視比對結果，該簽到簿與聲明異議狀
    上「甲○○」之簽名幾乎完全一致，堪認係其平日簽名型式
    ，然與舉發通知單上「甲○○」之簽名比較，其硬筆書寫筆
    觸、勾取轉折等筆劃特徵，均明顯不同，難認為係屬同一人
    所為，足認該舉發單上駕駛人簽名確非異議人所為。
五、綜上，本件依卷證資料所示，無法認定違規人即為受處分人
    ，揆諸前開說明，應認受處分人違規之事實不能證明，是原
    處分機關依道路交通管理處罰條例第48條第1 項第2 款之規
    定，裁處受處分人罰鍰1,800 元，並依同條例第63條第1 項
    規定記違規點數1 點等裁罰，容有未洽。從而，本件異議為
    有理由，原處分應予撤銷，另諭知受處分人不罰。
六、據上論斷，應依道路交通管理處罰條例第87條第2 項、道路
    交通案件處理辦法第20條，裁定如主文。
中　　華　　民　　國　　94　　年　　12　　月　　30　　日
                  交通法庭  法　官  林柏壽
以上正本證明與原本無異。
如不服本裁定應於送達後5日內向本院提出抗告狀。
中　　華　　民　　國　　95　　年　　1　　月　　  2  　日
                            書記官  林國龍
